【裁判字號】    95,訴,26
【裁判日期】    950630
【裁判案由】    行使偽造文書等
【裁判全文】
臺灣花蓮地方法院刑事判決                95年度訴字第26號
公  訴  人  臺灣花蓮地方法院檢察署檢察官
被      告  乙○○
            丙○○
上列被告等因行使偽造文書等案件，經檢察官提起公訴（94年度
偵字第2600號），本院判決如下：
    主  文
乙○○共同連續行使偽造私文書，足以生損害於他人，處有期徒
刑肆月，如易科罰金，以參佰元折算壹日。附表二編號1 所示之
署押及印文，均沒收；又共同意圖為自己不法之所有，以詐術使
人將本人之物交付，處有期徒刑貳月，如易科罰金，以參佰元折
算壹日。應執行有期徒刑伍月，如易科罰金，以參佰元折算壹日
。附表二編號1所示之署押及印文，均沒收。
丙○○共同行使偽造私文書，足以生損害於他人，處有期徒刑參
月，如易科罰金，以參佰元折算壹日。附表二編號2 所示之署押
及印文，均沒收；又共同意圖為自己不法之所有，以詐術使人將
本人之物交付，處有期徒刑貳月，如易科罰金，以參佰元折算壹
日。應執行有期徒刑肆月，如易科罰金，以參佰元折算壹日。附
表二編號2所示之之署押及印文，均沒收。
    事  實
一、乙○○基於與姓名年籍不詳綽號「阿昌」之成年男子共同行
    使偽造私文書之概括犯意聯絡，於民國92年10、11月間，佯
    藉代為向銀行申辦現金卡為由，取得丁○○、戊○○、劉錦
    治、吳美蕙、徐錦章、林進興、白阿芬、鄭秀貞、陳明福、
    王清城、徐秀蘭、張彩菱等人（以下簡稱丁○○等12人）之
    身分證、印章後，在財政部台灣省北區國稅局花蓮縣分局（
    以下簡稱國稅局花蓮分局）辦公處所，冒用上開丁○○等12
    人之名義，各於綜合所得稅納稅證明（以下簡稱納稅證明）
    委託書上冒簽丁○○等12人之署押各1枚，並盜蓋其等之印
    文各1枚，而偽造上開委託書共12份（詳細之時間及被冒用
    人詳如附表一所示），復持向國稅局花蓮分局辦事人員申請
    納稅證明資料而行使上開偽造之委託書，並於不詳時間、地
    點將國稅局花蓮分局核發之納稅證明文件交予「阿昌」使用
    ，致生損害於丁○○等12人及國稅局對於申請納稅資料管理
    之正確性。
二、丙○○亦基於與「阿昌」共同行使偽造私文書之犯意聯絡，
    於92年10月24日，佯藉代為向銀行申辦現金卡為由，取得李
    志勝身分證、印章之機會，在國稅局花蓮分局辦公處所，冒
    用李志勝名義，在納稅證明委託書上冒簽李志勝之署押1枚
    ，並盜蓋其印文1枚，而偽造上開委託書1份，復持之向國稅
    局花蓮分局辦事人員申請納稅證明而行使上開偽造之委託書
    ，並於不詳時間、地點將國稅局花蓮分局核發之納稅證明文
    件交予「阿昌」使用，致生損害於李志勝及國稅局對於申請
    納稅資料管理之正確性。
三、乙○○、丙○○及李志勝之哥哥甲○○（未據偵查起訴）明
    知李志勝於92年間並無工作，無法申辦現金卡，竟基於共同
    意圖為自己不法所有之犯意聯絡，在大眾銀行現金卡申請書
    之職業欄偽填李志勝之職業為「利銘電訊有限公司門市人員
    」；收入欄則偽填「年收入新台幣（下同）48萬元」等不實
    資料，再由甲○○受不知情之李志勝之委託，代以「李志勝
    」名義於上開聲請書聲請人欄上簽名後，交付大眾銀行承辦
    人員申請現金卡，致大眾銀行誤認李志勝有正當職業及穩定
    收入，而陷於錯誤，逕核發現金卡1張予李志勝，並於94年9
    月4日由甲○○代理李志勝領得上開現金卡。
四、案經法務部調查局東部地區機動工作組報告臺灣花蓮地方法
    院檢察署檢察官偵查起訴。
    理  由
一、按被告以外之人於審判外之言詞或書面陳述，除法律有規定
    者外，不得作為證據；又被告以外之人於審判外之陳述雖不
    符刑事訴訟法第159條之1至159條之4等4條之規定，而經當
    事人於審判程序同意作為證據，法院審酌該言詞陳述或書面
    陳述作成時之情況，認為適當者，亦得為證據；當事人、代
    理人或辯護人於法院調查證據時，知有刑事訴訟法第159 條
    第1 項不得為證據之情形，而未於言詞辯論終結前聲明異議
    者，視為有前項之同意，刑事訴訟法第159條第1 項、第159
    條之5 分別定有明文。查公訴人以證人丁○○等12人及李志
    勝之切結書、證人甲○○、丁○○於調查局中之證述為證據
    ，被告乙○○及丙○○於本院言詞辯論終結前均未對上開證
    據表示異議，參照前開說明，前開證據業經擬制同意而有證
    據能力，且經本院審酌上開證人乃就案情為何作客觀之陳述
    ，並無較不可信之情形，本院自得採為證據，應先敘明。
二、訊據被告乙○○固坦承於上開時間、地點以被害人丁○○等
    12人之名義申請納稅證明資料等事實，且有丁○○等12人名
    義之申請納稅證明委託書計12份在卷可佐，堪信其為真實，
    惟被告乙○○矢口否認有何行使偽造私文書或詐欺取財之犯
    行，被告乙○○辯稱：伊是受「阿昌」之指示，持丁○○等
    12人之身分證及印章前往國稅局花蓮分局申請納稅證明資料
    ，用以作為申請現金卡之證明文件，且事前都有經過丁○○
    等12人之同意，並無冒用其等名義申請；又李志勝之哥哥甲○○，曾詢問伊關於若以李志勝名義申辦現金卡之問題，伊
    有告知李志勝沒有工作就無法申請現金卡，並將之介紹予丙○○，其後李志勝相關申請現金卡等事宜，伊均未參與，並
    不知道有何偽填申請書內容而詐欺取財之事云云。經查：
（一）被告乙○○於附表一所示之時間，未經丁○○等12人之同
      意向國稅局花蓮分局申請其等之納稅證明資料等情，業據
      證人戊○○於本院審理中（本院卷第52頁）證述明白，並
      據丁○○等12人出具切結書，表明其等未同意被告乙○○
      以其等名義申請納稅證明資料，有切結書12份在卷可佐，
      又查，被告乙○○前於調查局詢問時（調查局卷第3頁）
      及本院準備程序中均坦承丁○○等12人確實不知其冒用其
      等名義申請納稅證明資料（本院卷第27頁），堪信被告乙○○確實係冒用丁○○等12人名義填寫納稅證明委託書共
      12份。雖被告乙○○嗣後改辯稱：伊為丁○○等12人申請
      現金卡，必須提供納稅證明資料，所以有經過丁○○等12
      人同意而聲請該資料云云，然查，被告乙○○取得丁○○
      等人之身分證及印章其目的僅係單純代為申請大眾銀行現
      金卡一情，業據被告供陳在卷，而大眾銀行現金卡因可貸
      額度不高，且為單純信用貸款，故不需要提供相關財力證
      明文件一情，有大眾商業銀行95年3月16日花院明刑丁95
      訴26字第05131號函1份在卷可查，可知被告乙○○申請上
      開納稅證明資料並非作為申請現金卡之財力證明資料，則
      證人丁○○等12人之目的既只在申請現金卡，但申辦現金
      卡既不需納稅證明資料，自然不會同意被告乙○○申請另
      有他途之納稅證明資料，被告乙○○復未提出證據證明確
      有得到丁○○等人之同意，其空言辯稱已獲得同意云云，
      並不可採。綜上，足認被告乙○○冒用丁○○等人名義，
      於納稅證明委託書上偽簽及盜蓋印文，而偽造委託書共12
      份，並持以向國稅局花蓮分局行使，其行使偽造私文書犯
      行已堪認定。
（二）李志勝於92年間並未擔任利銘電訊有限公司門市人員，年
      收入亦非收入48萬元，被告丙○○卻於李志勝之申請大眾
      銀行現金卡聲請書上，偽填上開職業及收入等資料並因而
      取得大眾銀行核發之李志勝現金卡1 張一情，為被告丙○○於本院審理中所坦承，經核與證人李志勝於調查局及偵
      查中之證述相符，堪認被告丙○○偽填上開聲請書，並獲
      取大眾銀行現金卡之犯行（詳如後述）。雖被告乙○○辯
      稱其並未參與李志勝大眾銀行現金卡申請手續，並不知悉
      關於偽造李志勝職業及收入等資料之情事云云，然查證人
      甲○○於調查局中證稱：約於92年8月間伊到被告乙○○
      家中請其幫忙辦理現金卡申請手續，被告乙○○稱代辦現
      金卡之代價為1萬元抽取佣金3千元後，伊即拿哥哥李志勝
      之身分證及印章交給被告乙○○辦理等語（93年度他字第
      56號卷第33頁反面），再參諸被告丙○○於本院準備程序
      中亦供稱：李志勝是伊與被告乙○○共同找來的等語（本
      院卷第29頁），已足認被告乙○○確有參與李志勝申辦大
      眾銀行現金卡之手續，另衡以李志勝之大眾銀行現金卡申
      請書上關於工作地點之聯絡電話號碼係記載被告乙○○所
      使用之電話（000000000號），嗣後亦係被告乙○○陪同
      李志勝之哥哥甲○○前往大眾銀行門市部領取李志勝之現
      金卡等情，亦據被告乙○○於本院審理中供述明白（本院
      卷第127頁），堪信被告乙○○亦知悉上開偽造李志勝之
      職業及收入等資料，否則被告丙○○又豈會於現金卡申請
      書上填載被告乙○○之電話號碼？則被告乙○○既先為聯
      絡促成本件申辦現金卡，事後又提供電話號碼供銀行查證
      ，復陪同前往領取現金卡，在在足徵被告乙○○參與甚深
      ，故被告乙○○此部份與被告丙○○共同詐欺犯行亦堪認
      定。
三、訊據被告丙○○坦承李志勝之大眾銀現金卡聲請書上填載不
    實之李志勝職業及收入為其所為，並因而獲取大眾銀行核發
    李志勝現金卡1張之事實，經核與證人甲○○於調查局及偵
    查中證述之情節相符，並有李志勝大眾銀行現金卡聲請書、
    大眾銀行現金卡及密碼領用書各1 份在卷可佐，堪信其為真
    實，被告丙○○上開自白與事實相符，堪信為真實。惟被告
    丙○○矢口否認有何行使偽造申請納稅證明委託書之私文書
    之犯行，辯稱：對於以李志勝名義至國稅局申請所得稅繳稅
    證明書之事宜，伊有告知李志勝一家人云云。惟查被告丙○○以李志勝之名義聲請納稅證明資料，代簽名、蓋章於委託
    書上，並持以向國稅局花蓮分局申請李志勝納稅證明資料等
    情，有所得稅繳稅證明委託書1 份附卷可查，並為被告丙○○於本院審理中所不否認，堪信其為真實。被告丙○○雖辯
    稱有經過李志勝家人之同意云云，然李志勝或甲○○並未委
    託任何人申請李志勝納稅證明資料一情，業據證人甲○○於
    調查局（93年度他字第56號卷第34頁反面）及偵查中（94年
    度偵字第2600號卷第12頁）證述明確，衡以申請大眾銀行現
    金卡並不需要提供納稅證明資料，已如前述，堪信證人甲○○前揭所述為真實，況被告丙○○既能使甲○○代李志勝預
    先簽名於大眾銀行現金卡聲請書上，則倘被告丙○○真已事
    先得到李志勝或甲○○等家人之同意，其請甲○○預先代李
    志勝簽名於納稅證明聲請委託書上亦非難事，被告丙○○竟
    捨此不為，事後方代李志勝簽名於委託書上，益證證人甲○○前開所述為真實可採；況被告丙○○迄今無法說明為何李
    志勝獲甲○○要同意其申請納稅資料之具體理由，堪信被告
    丙○○並未事先獲得李志勝或甲○○之同意，其此部分行使
    偽造私文書之犯行，亦堪認定。
四、核被告乙○○、丙○○所為，均係犯刑法第216條、第210條
    之行使偽造私文書罪及同法第339條第1項之詐欺取財罪。被
    告2人分別與姓名年籍不詳綽號「阿昌」之人就上開行使偽
    造私文書罪，及與甲○○就上開詐欺取財罪犯行間，分有犯
    意聯絡及行為分擔，為共同正犯。起訴書雖認被告2人間就
    上開多次行使偽造私文書犯行，為共同正犯，且被告2人共
    同偽造黃淑女名義之申請所得稅納稅證明委託書，惟均未提
    出證據證明被告2人此部分之犯行，且此部分業據公訴人於
    本院審理中到庭更正並限縮此部分犯行，本院自應加以審酌
    ；另起訴書雖未就詐領現金卡犯行，另論及被告2 人犯刑法
    第339條第1項之詐欺取財罪，然被告2 人偽填李志勝現金卡
    申請書，因而獲得大眾銀行核發之現金卡1 張之犯行，業據
    記載於起訴之犯罪事實中，且本院審理時業已諭知所應適用
    之法條，本院自應併予審酌。被告乙○○多次行使偽造私文
    書之行為，時間緊接，所犯罪名相同，顯係出於概括之犯意
    為之，為連續犯，爰依刑法第56條之規定以一罪論，並加重
    其刑。被告2人上開所犯2罪，均犯罪各別，罪名不同，應各
    自分論併罰。爰審酌被告2人之前科、其等犯罪之動機、手
    段、對被害人丁○○等12人、李志勝、大眾銀行及國稅局花
    蓮分局稅籍資料管理正確性之損害、及被告2人犯罪後之態
    度等一切情狀，分別量處如主文所示之刑，及均諭知易科罰
    金之折算標準，併均定其應執行之刑。
五、未扣案如附表二編號1所示丁○○等12人名義之申請所得稅
    繳稅證明委託書共12份、編號2所示李志勝名義之申請所得
    稅繳稅證明委託書1份，雖均係偽造，然業據提出於國稅局
    花蓮分局，並非被告2人所有，故不得宣告沒收，惟其上之
    印文及署押，均應依刑法第219條規定宣告沒收。
貳、不另為無罪之諭知部分：
一、公訴意旨另以：被告乙○○、丙○○二人復以代人向銀行申
    辦現金卡為由，共同偽填不實之職業、收入等個人基本資料
    於戊○○之大眾商業銀行現金卡申請書上，並令戊○○本人
    簽名後，持向大眾商業銀行新生分行及忠孝簡易分行等行庫
    ，申請戊○○之現金卡，於92年8月27日取得戊○○之現金
    卡，另於92年9月4日取得李志勝前開申請之現金卡後，渠等
    未將現金卡分別交予胡戊○○、李志勝，竟擅自領卡並於自
    動提款機分別盜領5萬元及3萬元，因認被告2人涉犯刑法第
    216 條、第210條之行使偽造私文書罪嫌、第339條之2之利
    用自動付款設備詐欺取財罪嫌云云。
二、按犯罪事實應依證據認定之，無證據不得推定其犯罪事實；
    另不能證明被告犯罪者，應諭知無罪之判決，刑事訴訟法第
    154條、第301條第1項分別定有明文。次按事實之認定，應
    憑證據，如未能發現相當證據，或證據不足以證明，自不能
    以推測或擬制之方法，以為裁判基礎，最高法院40年台上字
    第86號判例意旨可資參照。
三、公訴人認被告2 人涉犯上開罪嫌，無非係以證人戊○○、李
    志勝於調查局及偵查中之證述、戊○○之大眾銀行現金卡聲
    請書1紙、戊○○、李志勝之大眾銀行現金卡逾期未繳記錄
    各1 份為其主要之論據，訊據被告2人均堅決否認有何行使
    偽造私文書及利用自動付款設備詐欺取財之犯行，被告乙○○辯稱：戊○○之大眾銀行現金卡申請書上之職業及收入等
    資料都是真實的，且為戊○○親自填寫，並非伊所填寫；另
    戊○○及李志勝之現金卡都是本人親自領卡，伊並沒有盜領
    等語。被告丙○○辯稱：伊並不認識戊○○，沒有參與聲請
    戊○○大眾銀行現金卡之相關手續；另外伊也沒有盜領戊○○及李志勝之現金卡等語。經查：
（一）戊○○於92年間係任職宏昇商行，對於大眾銀行現金卡申
      請書上之職業及收入等資料，均係戊○○告知被告乙○○
      後，由被告乙○○代填於上開聲請書中，並由戊○○親自
      簽名等情，業據證人戊○○於本院審理中證述明白（本院
      卷第51頁），顯見戊○○之大眾銀行現金卡聲請書上之職
      業、收入等資料，並未填載不實之情形存在，自難認被告
      2 人有何偽造私文書之犯行。
（二）證人戊○○雖於本院審理中證稱：伊並沒有領到現金卡，
      是後來大眾銀行通知伊繳款，伊才覺得奇怪等語（本院卷
      第50頁），然查，證人戊○○於92年8月27日向大眾銀行
      領取現金卡卡片及密碼一情，有現金卡卡片及密碼領用單
      1紙在卷可佐，而經本院審核上開「戊○○」簽名之筆式
      、氣勢、勾勒等筆跡結構均與證人戊○○於現金卡聲請書
      上及本院審理中之親筆簽名相符，此有戊○○於本院審理
      中親筆簽名3次及大眾銀行現金卡聲請書1份附卷可稽，堪
      信上開現金卡應為證人戊○○所親自領取，復由證人戊○○經大眾銀行通知繳款後，仍按期繳納最低應繳利息一情
      ，業據證人戊○○於調查局中證述明確（93年度他字第56
      號卷第29頁反面、第30頁），並有大眾銀行歷史交易資料
      1份在卷可憑，益知該現金卡確為證人戊○○所親自領取
      ，否則其何需按期繳款？自難以人戊○○事後否認其有領
      取現金卡之證詞，即認定被告乙○○有何盜領現金卡並以
      之預借現金之情事。
（三）李志勝大眾銀行現金卡逾期未繳記錄1紙所示，僅能證明
      李志勝之現金卡有預借現金3萬元之事實，但尚不足以證
      明其為被告2人所冒領。況證人甲○○於調查局中證稱：
      伊交付李志勝之身分證及印章給被告乙○○後，一直沒有
      得到現金卡核發之消息，後來被告乙○○帶伊至大眾銀行
      ，由伊提示李志勝之身分證並於領用書上代簽李志勝之名
      字後，領得李志勝之現金卡1張，但伊當場以該現金卡至
      自動櫃員機預借現金，卻無法取得現金，經返回大眾銀行
      詢問後，該櫃臺人員表示因李志勝之徵信未通過，故收回
      該信金卡，後來伊就收到大眾銀行繳款通知書，才知道現
      金卡被盜領等語（93年度他字號卷第40頁反面），則依證
      人甲○○前揭所述，李志勝現金卡既非被告2人所領取，
      事後亦非其等所收回，亦無證據證明係被告2人有持李志
      勝現金卡盜領現金，自難認被告2人有何此部分之盜領現
      金犯行。
（四）綜上，依公訴人所舉之證據，均難認被告2人就有何行使
      偽造私文書及連續利用自動付款設備詐欺取財之犯行。此
      外，復查無證據證明被告2人有此部分之犯行，揆諸前揭
      說明，本應為無罪之諭知，惟公訴人認被告2 人此部分犯
      行與前開已起訴有罪部分，有連續犯及牽連犯之裁判上一
      罪關係，本院爰不另為無罪之諭知，附此敘明。
據上論斷，應依刑事訴訟法第299條第1項前段，刑法第28條、第
56條、第216條、210條、第339條第1項、第55條、第41條第1項
第1款前段、第51條第5款、第219條，罰金罰鍰提高標準條例第1
條前段、第2條，判決如主文。
本案經檢察官張立言到庭執行職務。
中    華    民    國    95    年    6     月    30    日
                           臺灣花蓮地方法院刑事第二庭
                                 審判長法  官  李豫雙
                                       法  官  林韋岑
                                       法  官  俞秀美
以上正本證明與原本無異。
如不服本判決，應於判決送達後10日內，向本院提出上訴狀（應
抄附繕本）。
                                       書記官
中    華    民    國    95    年     7    月    5     日
附表一
┌──┬─────────┬──────┐
│編號│ 時            間 │被害人      │
├──┼─────────┼──────┤
│    │                  │徐錦章      │
│    │                  │林進興      │
│一  │92年10月27日      │王清城      │
│    │                  │戊○○      │
├──┼─────────┼──────┤
│二  │92年10月31日      │陳明福      │
├──┼─────────┼──────┤
│    │                  │劉錦治      │
│    │                  │白阿芬      │
│三  │92年11月3日       │鄭秀貞      │
│    │                  │丁○○      │
│    │                  │徐秀蘭      │
├──┼─────────┼──────┤
│四  │92年11月7日       │吳美蕙      │
│    │                  │張彩菱      │
└──┴─────────┴──────┘
附表二：
1、申請所得稅納稅證明委託書（共12份）上「戊○○」、「丁○○」、「劉錦治」、「吳美蕙」、「徐錦章」、「林進興
   」、「白阿芬」、「周秀貞」、「陳明福」、「王清城」、
   「徐秀蘭」、「張彩菱」之署押及印文各1枚。
2、申請所得稅納稅證明委託書上「李志勝」之署押及印文各1枚
   。


司法院資訊處製作；財團法人民間司法改革基金會備份。
